臺灣高等法院高雄分院刑事判決　　　　94年度上訴字第1444號
上　訴　人　臺灣高雄地方法院檢察署檢察官
被　　　告　甲○○
選任辯護人　蔡淑文律師
上列上訴人因被告違反銀行法案件，不服臺灣高雄地方法院93年
度訴字第2547號中華民國94年8月31日第一審判決（起訴案號：
臺灣高雄地方法院檢察署93年度偵字第9014號），提起上訴，本
院判決如下：
    主  文
上訴駁回。
    理  由
一、聲請簡易判決處刑及移送併案審理意旨均略以：被告甲○○
    係國泰人壽保險股份有限公司（下稱國泰人壽公司）林園通
    訊處展業專員，於民國92年12月5 日參加國泰人壽公司早報
    ，經由經理陳秀玉宣傳，得知當日報載財政部部長林全對外
    宣示「政府養不起高企，若再決標後流標二次就清算」之相
    關訊息，竟基於損害高雄區中小企業銀行（下稱高企）信用
    之犯意及為爭取高企存款戶將存款轉存至國泰世華銀行，並
    從中尋找潛在壽險客戶之意圖，而於當日（5 日）利用客戶
    蔡淑芬要求其前往高企林園分行之機會，在高企林園分行營
    業廳，向蔡淑芬、周盈秀（同時為被告壽險客戶及高企林園
    分行存款客戶）及其他在場之高企林園分行存款戶等人散佈
    「高企要罷工、員工領不到薪水、高企有倒閉危機」等不實
    之流言，致引發高企林園分行存款戶恐慌，並自92年12月 5
    日起出現大量異常擠兌提領現象，自該（5）日 起之4 個營
    業日，高企林園分行陸續流失存款新台幣（下同）逾96,670
    萬元，高企全國分行總計流失存款逾55,773萬元，造成高企
    之信用受損害等情。因認被告涉犯銀行法第125 條之1 損害
    銀行信用罪嫌【移送併案事實（即臺灣高雄地方法院檢察署
    93年度偵字第10580 號卷），與聲請簡易判決處刑書所載之
    犯罪事實完全相同，合先敘明】。
二、按犯罪事實應依證據認定之，無證據不得認定其犯罪事實；
    而不能證明被告犯罪，應諭知無罪之判決，刑事訴訟法第15
    4 條第2 項及第301 條第1 項前段分別定有明文。又按刑事
    訴訟法上所謂認定犯罪事實之證據，係指足以認定被告確有
    犯罪行為之積極證據而言，如未能發現相當證據或證據不足
    以證明，自不能以推測或擬制之方法，以為裁判基礎，最高
    法院29年上字第3105號及40年台上字第86號分別著有判例；
    而認定不利於被告之事實，須依積極證據，苟積極證據不足
    為不利被告之認定時，即應為有利於被告之認定，更不必有
    何有利之證據，亦有最高法院30年上字第816 號判例可資參
    照。若證據資料在經驗科學上或論理法則上尚有對被告較為
    有利之存疑，而無從依其他客觀方法排除此項合理之可疑，
    即不得以此資料作為斷罪之基礎，且刑事訴訟制度受「倘有
    懷疑，則從被告之利益為解釋」、「被告應被推定為無罪」
    之原則所支配，故得為訴訟上之證明者，無論為直接或間接
    證據，須客觀上於一般人均不致有所懷疑而達於確信之程度
    者，始可據為有罪之認定，倘其證明尚未達於「確信」之程
    度，而有合理可疑存在時，即難據以為被告不利認定，換言
    之，在法律判斷上，即不能為被告有罪之認定。
三、公訴人認被告涉犯銀行法第125 條之1 損害銀行信用罪嫌，
    在人之供述證據上，無非係以被告自白及證人王吉祥、伍杏
    梅、黃月碧、盧柳今、黃秋蘭（調查局筆錄及聲請簡易判決
    處刑書均誤載為黃秋梅）、許瑜玲、周盈秀、陳秀玉等人之
    證述；在物證上，則以高企林園分行存摺類提領金額異常明
    細表、存單到期或中途解約客戶清單、存款流失狀況表、異
    常提領資金明細表、科目交易彙計查詢單等資料，資為論罪
    依據。訊據被告堅決否認有何散布流言損害銀行信用之違反
    銀行法犯行，辯稱：92年12月5 日當天中午，伊係應保戶蔡
    淑芬之邀前往高企林園分行，當時因蔡淑芬詢問高企近況之
    事，伊就將由早報閱讀之「政府養不起高企」報紙交予蔡淑
    芬觀看，並未多所談論，至當日雖於高企林園分行偶遇周盈
    秀，惟僅閒話家常，並未向蔡淑芬、周盈秀散布流言等語。
    經查：
  (一)證人王吉祥、伍杏梅、黃月碧、盧柳今、黃秋蘭、許瑜玲、
    周盈秀、陳秀玉等人警詢中陳述之證據能力：
  按被告以外之人，於審判外之言詞或書面陳述，除法律有規
    定者外，不得作為證據；又被告以外之人（包括證人、鑑定
    人、告訴人、被害人及共同被告等）於檢察事務官、司法警
    察官或司法警察調查中所為之陳述，與審判中不符時，其先
    前之陳述具有較可信之特別情況，且為證明犯罪事實存否所
    必要者，得為證據，刑事訴訟法第159 條第1 項、第159 條
    之2 分別定有明文。是被告以外之人於司法警察（官）調查
    中所為之陳述，依刑事訴訟法第159 條第1 項規定，係屬傳
    聞證據，原則上無證據能力，惟如該陳述與審判中不符時，
    其先前之陳述具有較可信之特別情況，且為證明犯罪事實存
    否所必要者，依同法第159 條之2 規定（即刑事訴訟法第15
    9 條第1 項所指之「除法律有規定者外」），始例外認為有
    證據能力；如該陳述與審判中相符時，因該陳述並不符合刑
    事訴訟法第159 條之2 有關傳聞例外之規定，故不得作為認
    定本案犯罪事實有無之證據，此時，當以其於審判中之陳述
    作為證據。另所謂「前後陳述不符」之要件，應就前後階段
    之陳述進行整體判斷，以決定其間是否具有實質性差異，惟
    無須針對全部陳述作比較，陳述之一部分有不符，亦屬之，
    合先敘明。
  關於證人黃月碧（即高企助理專員）、盧柳今（即高企櫃檯
    員）、黃秋蘭（即高企高級辦事員）、許瑜玲（即高企高級
    辦事員）警詢中之陳述部分，因屬審判外之陳述，為傳聞證
    據，且審判程序中，檢察官、辯護人均未聲請傳訊上開證人
    到庭實施交互詰問，無法藉由詰問程序，比較上開證人警詢
    中之陳述與審判中之陳述有何不符，致均無刑事訴訟法第15
    9 條之2 傳聞證據法則例外之適用，是依刑事訴訟法第159
    條之第1 項之規定，應無證據能力。
  另證人王吉祥（即高企林園分行經理）、伍杏梅（即高企會
    計）、周盈秀、陳秀玉警詢中之陳述，其中證人王吉祥警詢
    中關於如何接獲客戶傳真被告名片，得知國泰人壽公司員工
    在外散播不實流言，無法確定客戶均係因不實流言影響，而
    前至高企林園分行辦理解約或提款之陳述；證人伍杏梅警詢
    中關於如何得知國泰人壽公司員工散布流言，及與客戶周盈
    秀對話內容、如何請周盈秀提供國泰人壽公司員工名片之陳
    述；證人周盈秀警詢中關於如何與被告偶遇，與被告對話內
    容、及傳真被告名片至高企林園分行之陳述；證人陳秀玉警
    詢中關於早報過程，及有無告知被告「高企要罷工、員工領
    不到薪水、高企有倒閉危機」等語之陳述，整體而言，均分
    別核與渠於原審法院審判中之陳述相符（詳偵卷一第38頁以
    下、第84頁以下、第141 頁以下、第53頁以下、第149 頁以
    下、第169 頁以下、第213 頁以下；原審訴字卷第97頁至第
    121 頁、第151 頁至第155 頁）。準此，依前開說明，因證
    人王吉祥、伍杏梅、周盈秀、陳秀玉警詢中之陳述，均分別
    核與審判中之證述相符，是渠警詢中之陳述並不符合刑事訴
    訟法第159 條之2 有關傳聞例外之規定，不得作為認定本案
    犯罪事實有無之證據，並無證據能力，此時，當以證人王吉
    祥、伍杏梅、周盈秀、陳秀玉於原審審判中之證述作為證據
    。
  (二)證人王吉祥固於偵查中證陳：92年12月5 日上午9 時，高企
    林園分行開始營業後，即有客戶前來辦理解約之異常提領情
    形，而該異常提領情況一直延續至同月10日中午，情況才恢
    復正常，在本分行異常提領期間，有行員聽到客戶均表示是
    國泰人壽公司展業處業務人員傳述「高企要罷工、員工領不
    到薪水、高企有倒閉危機」之不實傳言，故前來提領等語（
    詳偵查卷一第50頁第1 行至第4 行、第13行以下）；而證人
    伍杏梅亦於偵查及原審審理中證述：92年12月5 日上午即有
    大批存款戶至高企林園分行辦理提領款項，擠兌情形持續至
    同月12日，在擠兌期間，客戶均表示外面謠傳高企快倒閉，
    大部分都是聽國泰人壽的人講的，有些說銀行要被政府清算
    ，有些說銀行要倒閉或員工好幾個月領不到薪水，客戶為確
    保存款安全，才急至本分行提領款項，造成擠兌情形，前開
    謠言都是員工、客戶轉述的等語（詳偵查卷一第64頁第6 行
    至第8 行、第10行至第14行、第65頁第第6 行；原審訴字卷
    第110 頁倒數第4 行至第111 頁第13行、第112 頁第7 行至
    第20行）；另證人黃月碧復於偵查中結證稱：92年12月5 日
    前後，本行（即高企林園分行）員工陸續接獲客戶告知外面
    謠傳高企將要倒閉之不實流言，才會爆發大規模異常提領情
    況，92年12月8 日林園分行被大量提領期間，伊奉分行經理
    王吉祥之指示至營業廳幫忙張貼公告、散發傳單，以安撫客
    戶時，當時曾聽到許多客戶表示國泰人壽公司員工說高企快
    要倒了，存款沒有保障等語（詳偵查卷一第59頁倒數第7 行
    以下、第60頁倒數第9 行至倒數第7 行）。綜合前開證人王
    吉祥、伍杏梅及黃月碧之證詞，充其量僅能證明渠曾聽聞客
    戶及分行行員表示國泰人壽公司員工散布「高企要罷工、員
    工領不到薪水、高企有倒閉危機」等言語，但在存款客戶未
    到庭陳述親聞事實下，尚無法證明國泰人壽公司員工確曾廣
    向高企林園分行存款客戶散布前開言語，遑論證明任職國泰
    人壽公司之被告曾向該客戶散布上開言語，是證人王吉祥、
    伍杏梅及黃月碧之證詞，並無法遽為被告散布「高企要罷工
    、員工領不到薪水、高企有倒閉危機」等言語之不利認定。
  (三)再者，證人王吉祥於偵查及原審審理中證陳：在本分行發生
    異常提領現象期間，有行員聽到客戶均表示是國泰人壽公司
    展業處業務人員傳述不實謠言，事後客戶傳真被告名片至本
    分行，伊才知道是被告等語（詳偵查卷一第50頁倒數第8 行
    至倒數第4 行、原審訴字卷第117 頁倒數第2 行以下）；證
    人伍杏梅於偵查及原審審理中證述：92年12月5 日順泰相框
    有限公司老闆娘周盈秀曾至本分行辦理薪資轉帳業務時，因
    本分行遭到擠兌，故周盈秀未即刻拿走存摺，當日下午周盈
    秀前至分行拿存摺時，在分行營業廳向伊表示早上在分行門
    口遇見國泰人壽公司女員工，該員工向她稱高企快倒了，要
    她快去領錢，其乃拜託周盈秀如查出該員工姓名，就告知伊
    ，嗣於92年12月9 日中午，黃月碧收到印有國泰人壽公司展
    業林園通訊處專員甲○○之名片傳真，伊才知道應該是被告
    在製造不實謠言等語（詳偵查卷一第158 頁倒數第7 行以下
    、第159 頁第5 行以下；原審訴字卷第111 頁倒數第14行至
    倒數第5 行、第113 頁第1 行至第15行）；證人黃月碧於偵
    查中證陳：林園分行客戶異常提領期間，大約於92年12月8
    日、9 日間，接獲匿名客戶來電欲傳真散布不實流言人士之
    名片，嗣就接到國泰人壽公司林園通訊處展業專員甲○○之
    名片，伊就該名片影印裁剪後，交由伍杏梅處理等語（詳偵
    查卷一第59頁倒數第3 行至60頁第2 行）；核均與證人周盈
    秀於偵查及原審審理中證述：92年12月5 日上午11時許，其
    至高企林園分行辦理員工薪資轉帳時，發現該分行營業廳有
    很多人在排隊領錢，伊抽到100 多號，等了1 個多小時以後
    ，伍杏梅見伊在等候，就要其將存摺交予她代為處理，要其
    下班後再來取回存摺，於是伊走出銀行，在門口遇見被告，
    被告表示銀行要收起來了，問伊會不會怕領不到錢，當天下
    午5 時許，伊前至該分行找伍杏梅，伍杏梅除表示尚未辦好
    ，要其再等一下外，並表示來辦理領款之客戶都說是國泰人
    壽員工打電話告知高企要倒了，要他們快一點領錢，伊就告
    知伍杏梅早上在分行門口碰到一位國泰人壽公司員工亦在散
    布同樣的話，嗣於92年12月9 日上午，伍杏梅來電詢問該國
    泰人壽公司員工姓名，伊即表示待找到名片後再傳真予伍杏
    梅，之後找到名片後，即將名片傳真至高企林園分行等語（
    詳偵查卷一第179 頁至第181 頁）相符，並有通話明細紀錄
    查詢作業、名片附偵查卷可參（詳偵查卷一第126 頁至第
    129 頁、第4 頁背面；原審訴字卷第97頁至第101 頁）。是
    以，高企林園分行認定被告散布「高企要罷工、員工領不到
    薪水、高企有倒閉危機」等言語，係因該分行行員前於辦理
    提領作業時，已聽聞提款客戶表示是國泰人壽公司員工散布
    前開言語，嗣再因證人周盈秀適於高企林園分行偶遇被告，
    將彼此對話內容轉達予證人伍杏梅，且傳真被告名片至高企
    林園分行之故，固堪以認定。惟被告與證人周盈秀之對話內
    容是否為「高企要罷工、員工領不到薪水、高企有倒閉危機
    」等語，是否曾向證人周盈秀以外之不特定人散布前開言語
    ，尚不可據此而論，仍應參酌其他事實審認之。
  (四)按「散布」係指擴散傳布之意，而「流言」乃無稽之言，亦
    即無根據之流傳，或出於虛構，或得之於謠傳，或憑個人之
    推測，故「散布流言」應指將不實之傳說，廣為播達於大眾
    而言。是以，如欲認定被告有散布流言損害高企信用之行為
    ，必先認定被告是否有散布於不特定社會大眾之意圖及行為
    ，如僅向特定之人傳達信息，縱屬流言，亦難認有違反銀行
    法之行為。本院審酌：
  92年12月5 日中午，蔡淑芬因其公公黃飛龍聽聞有人傳言高
    企要倒閉，乃陪同黃飛龍至高企林園分行辦理提款，待於高
    企林園分行抽到200 多號之號碼牌後，就打電話通知被告在
    高企林園分行見面，在電話中，蔡淑芬曾問被告高企是否要
    倒了，嗣與被告見面後，被告先與黃飛龍談論事情，當時蔡
    淑芬未注意聽，後來黃飛龍先行離開，蔡淑芬就在外面與被
    告談論保險之事，當時被告除交付年曆外，並將資料夾交予
    蔡淑芬，但蔡淑芬未注意看之事實，業據證人蔡淑芬於原審
    證述明確（詳原審訴字卷第105 頁至第109 頁、原審簡字卷
    第111 頁至第116 頁）。又證人周盈秀係於92年12月5 日上
    午11時許前往高企林園分行辦理員工薪資轉帳，嗣等後下午
    1 時許，因仍無法辦理，乃委託伍杏梅代為處理，嗣欲離開
    高企林園分行時，於大門階梯右邊花圃下方偶遇被告，被告
    當時係向周盈秀表示銀行要收起來了，會不會怕領不到錢等
    語，並未表示「高企要罷工、員工領不到薪水、高企有倒閉
    危機」等語，周盈秀係向伍杏梅轉述前開對話內容，未轉述
    「高企要罷工、員工領不到薪水、高企有倒閉危機」等語，
    當時被告曾將家庭手冊及單子交付周盈秀，但周盈秀僅收取
    家庭手冊等情，除已如前述外，並經證人周盈秀於原審證陳
    綦詳（詳原審訴字卷第5 行至第20行、第98頁第9 行至第16
    行、第100 頁第12行至第16行、第102 頁第7 行至第19行）
    。綜合上開證詞，證人蔡淑芬僅係詢問被告高企是否要倒閉
    ，被告並未主動告知此事，且被告亦未向證人周盈秀表示「
    高企要罷工、員工領不到薪水、高企有倒閉危機」等語，應
    堪認定，是公訴人認被告向證人蔡淑芬、周盈秀傳述「高企
    要罷工、員工領不到薪水、高企有倒閉危機」等語，容有誤
    會。
  再者，依證人蔡淑芬、周盈秀前開證詞，被告曾分將資料夾
    、單子交付證人蔡淑芬、周盈秀，惟不論其上所載內容為何
    ，由於原審準備程序中，當庭勘驗高企林園分行92年12月5
    日錄影帶後（錄影機位置圖詳如原審訴字卷第61頁所示），
    勘驗結果為「(1)勘驗1 號錄影帶下午1 點6 分25秒到下午1
    點11分47秒：下午1 點6 分26秒時，被告與一不知名女子（
    被告稱是她的客戶）從畫面左側走至右側，之後畫面沒有出
    現被告畫面，至下午1 點11分47秒左右被告又與該不知名女
    子自畫面右側走到左側；(2)勘驗6 號錄影帶下午12點54分45
    秒到下午12點55分03秒：下午12點54分45秒時左右，被告出
    現在林園分行大門口外，並自電動門外走向大門口，到大門
    口時再從右側走至左側，進入林園分行內，先與一不知名女
    子碰面後，隨即與該不知名女子轉身走向大門口（時間為12
    點54分51秒左右，被告稱該不知名女子為蔡淑芬），期間被
    告與該不知名女子在電動門內交談1 、2 秒鐘，至12點55
    分07秒左右被告與該不知名女子走到門外，之後就未再見到
    被告的畫面；(3)勘驗6 號錄影帶下午1 點06分01秒：下午1
    點6 分01秒左右，被告自電動門外走入電動門內，往畫面左
    側走去，之後就未出現，1 點06分19秒左右，被告又與該不
    知名女子自畫面左側走到右側（詳細情形與前開勘驗1 號錄
    影帶情形相同）。(4)勘驗6 號錄影帶下午1 點11分58秒：下
    午1 點11分58秒左右，被告與某一不知名女子，至林園分行
    內走向電動門，並一起走出門口；(5)勘驗7 號錄影帶下午12
    點51分13秒：畫面顯示林園分行門口情況，下午12點49分38
    秒左右，被告出現畫面右上角，與某不知名女子交談，持續
    交談至50分55秒左右，該某不知名女子就騎機車離開，之後
    被告就轉身從畫面右側走向機車停放處，取出資料，又走向
    畫面右側，即原來與該名女子聊天處的旁邊，由停放兩排機
    車中間空隙往畫面右下方走出畫面；(6)編號7 號錄影帶部分
    ：畫面顯示銀行外面，畫面一開始是顯示93年12月5 日上午
    11時，勘驗後發現，自11時起至12時51分止，持續有許多人
    、車在銀行外面出入，亦持續有許多人進出銀行（本件勘驗
    是以快轉方式播放錄影帶）；(7)編號8 的錄影帶部分：畫面
    顯示銀行櫃台前，畫面一開始是顯示93年12月5 日上午8 時
    59分，勘驗後發現自上午8 時59分至12時51分止，在畫面的
    左上方，均有人坐在椅子上等候辦理銀行業務，而在畫面的
    上方中間處，設有一書寫台，供人填寫資料，當時幾乎均有
    人在書寫資料，幾乎未曾中斷，另在畫面下方設有服務台，
    陸續有多人排隊詢問，且有人坐在服務台前面所設的椅子，
    等候辦理銀行業務，至畫面上方櫃台處有多人來辦理銀行業
    務，且未曾間斷。又在服務台與櫃台中間的空間處，（即畫
    面的上半部）均有許多人在走動，未曾間斷（本件勘驗是以
    快轉方式播放錄影帶）」等情，有原審94年4 月20日、94
    年5 月11日準備程序筆錄（詳原審訴字卷第58頁以下、第67
    頁以下）可參。準此，因依勘驗結果，被告除曾與某不名女
    子短暫交談外，並未在高企林園分行內外散發資料，且與某
    不知名女子交談之時，並未聚集多人圍觀、聆聽，被告亦未
    於高企林園分行內外聚集不特定存款戶發表言論，在無法證
    明被告與某不知名女子交談內容是否涉及「高企要罷工、員
    工領不到薪水、高企有倒閉危機」等事下，被告雖交付資料
    夾、單子予證人蔡淑芬、周盈秀，因屬對特定人為之，並非
    對不特定之存款戶為之，尚難認屬散布行為。
  況參諸卷附92年12月4 日、92年12月5 日之中央社、聯合新
    聞網及中國時報之報導資料，於該2 日間，報紙及網路確載
    有「中央存款保險公司總經理陳戰勝對高雄企銀罷工問題表
    示，希望高企員工可以懸崖勒馬，要是變成清算的狀況，畢
    竟員工的權利也沒有保障」、「由於存保在標售辦法中並未
    提及員工處置問題，高企工會經過正式勞資爭議調解失敗後
    ，全體會員決定於12月12日起罷工」、「林全：政府養不起
    高企」、「若決標後流標2 次就清算，善意警告工會勿罷工
    」、「若高企不幸流標兩次，高企就會清算，屆時高企的六
    百多億存款，將會移轉予某銀行，且高企員工自動解散，這
    是萬不得已作法」等文字內容，有該媒體報導文件附卷可參
    （詳本院簡字卷第18頁至第22頁）。準此，因高企員工為爭
    取權益，乃欲於92年12月12日起罷工，而罷工勢必影響其他
    銀行標購意願，如流標2 次，由於政府無法負擔高企負債，
    高企將被清算，員工權益將無法保障，而清算之結果將導致
    高企結束營業，實與倒閉無異，此時員工亦無法繼續支薪，
    銀行存款戶處此情形，在高企無法提出因應辦法及存有信心
    危機下，擔心存款無法獲得保障，而欲提領現款或將定存解
    約，實不悖常情。是以，因所謂「流言」係無根據之流傳，
    或出於虛構，或得之於謠傳，或憑個人之推測，已如前述，
    而「高企要罷工、員工領不到薪水、高企有倒閉危機」等語
    與報載及網路資料所傳達之訊息，雖文字用語不盡相同，但
    意涵實有相似之處，並非虛構或無根據之流傳、謠傳，亦難
    認係屬流言。
  (五)綜合上開各節，並參以：
  證人周盈秀雖於原審審理時證稱：在高企林園分行見到被告
    時，有很多人圍著被告講話等語（詳原審訴字卷第97頁倒數
    第4 行以下至第98頁第7 行），惟經原審勘驗高企林園分行
    92年12月5 日錄影帶時，並未發見有人圍著被告，被告亦無
    聚集多人之情事，已如前述，是證人周盈秀此部分之事實，
    尚難採信，無法為被告不利之認定。
  證人即國泰人壽公司林園展業處經理陳秀玉於原審審理中證
    陳：當日（92年12月5 日）上午進行早報時，並未提供高企
    經營發生問題之書面資料予業務員，亦未提及此事，並要求
    所屬業務員，通知保戶將高企存款轉存至國泰人壽公司相關
    帳戶中等語（詳原審訴字卷第151 頁第10行至第18行、第
    152 頁第15行至第19行）等語，是公訴人僅依被告自白，而
    認定證人陳秀玉於該日早報宣導「政府養不起高企」、「若
    決標後流標2 次就清算」等語，亦難採信。
  依前開勘驗筆錄所載，被告係於92年12月5 日12時49分許，
    始出現在錄影畫面上，如被告有散布「高企要罷工、員工領
    不到薪水、高企有倒閉危機」等言語之意思，且通知保戶將
    高企存款轉存至國泰人壽公司相關帳戶中，於當日早上早報
    召開完畢後，為求業績，衡情當立即前往高企林園分行進行
    散布行為，豈有遲至中午時分，始應蔡淑芬之邀前往高企林
    園分行，是被告辯稱：其無散布之意思及行為，應可採信。
  另徵諸證人即高企林園分行存款戶張簡水龍、林富敬、張簡
    邱桂蓮、黃春風、彭春蕊警詢中之證詞，可知渠至高企林園
    分行辦理定期存款解約之原因，或因經由媒體報導得知高企
    員工欲罷工、或因可能發生掏空，均與被告無關，有各該筆
    錄可參（詳偵卷一第105 頁以下、第108 頁以下、第110 頁
    以下、第112 頁以下、第114 頁以下、第117 頁以下、第
    123 頁以下）；而依卷附92年12月5 日中途解約前25名客戶
    清單（詳偵查卷一第47頁）及前開勘驗筆錄所示，可知上午
    8 時59分起，即有多人坐在椅子上等後辦理提款事宜，且幾
    無間斷，自同日9 時5 分許，高企林園分行即辦理第1 筆定
    存解約事宜，而被告遲至該日中午始至高企林園分行，顯見
    高企林園分行發生擠兌之原因，應非被告所致甚明。
  被告雖於警詢及偵查中自承：92年12月5 日參加國泰人壽公
    司早報，經由經理陳秀玉發給電子資料，並表示「高企要罷
    工、員工領不到薪水、高企有倒閉危機」等語，建議保戶慎
    選金融機構，可將錢提出來，轉存到國泰世華銀行，嗣其曾
    將上開言語轉達予證人蔡淑芬、周盈秀知悉等語，惟被告自
    白不能作為認定犯罪事實之唯一證據，仍應參酌其他事實以
    資審認，而本院綜合前開證據資料，已認被告無散布流言之
    行為，詳如前述，尚難僅憑被告警詢及偵查中之自白，即認
    被告有散布流言之犯行。從而，公訴人認被告有違反銀行法
    之罪嫌，容有誤會；此外，復查無其他積極證據足資證明被
    告有公訴人所指之犯行，不能證明被告犯罪，依法應為無罪
    判決之諭知。
四、原審因而以不能證明被告犯損害銀行信用罪，而為被告無罪
    之諭知，經核並無違誤；檢察官循告訴人具狀請求上訴意旨
    ，猶執前詞，指摘原判決不當，為無理由，應予駁回。
據上論斷，應依刑事訴訟法第368 條，判決如主文。
本案經檢察官郭振昌到庭執行職務。
中　　華　　民　　國　　94　　年　　11　　月　　30　　日
                  刑事第一庭    審判長法  官  郭雅美
                                      法  官  江泰章
                                      法  官  莊崑山
以上正本證明與原本無異。
如不服本判決應於收受本判決後10日內向本院提出上訴書狀，其
未敘述上訴理由者，並得於提起上訴後10日內向本院補提理由書
狀（均須按他造當事人之人數附繕本）「切勿逕送上級法院」。
中　　華　　民　　國　　94　　年　　11　　月　　30　　日
　　　　　　　　　　　　　　　　　　　書記官  張文斌
